臺灣高等法院臺南分院刑事判決
109年度上訴字第1212號
上  訴  人  
即  被  告  丙○○


選任辯護人  林彥百律師
上  訴  人  
即  被  告  乙○○


選任辯護人  張顥璞律師
            洪懷舒律師
上列上訴人因加重強盜案件，不服臺灣嘉義地方法院109年度訴
字第165號中華民國109年7月27日第一審判決（起訴案號：臺灣
嘉義地方檢察署108年度偵字第4881號），提起上訴，本院判決
如下：
    主  文
上訴駁回。
    事  實
一、蕭柏憲、丙○○、乙○○、徐皓愷及某真實年籍不詳之成年
    男子「黃偉哲」（「黃偉哲」另經原審依職權告發由檢察官
    偵查中），皆缺用金錢，因蕭柏憲曾在丁○○、甲○○所開設之
    鐵工廠任職，其詳知丁○○發薪狀況，知悉該工廠5月份之薪
    資，應會提前於民國108 年5 月2 日自金融機構領取，其遂
    與徐皓愷、丙○○、乙○○及「黃偉哲」，共同意圖為自己不法
    之所有，基於結夥三人以上攜帶兇器侵入住宅強盜之犯意聯
    絡，先利用葉振榮委託林政嘉購買車牌號碼0000-00 自用小
    客車（休旅車型，下稱系爭自小客車）之機會，從中暫時取
    得該車輛之使用權，並由蕭柏憲先行準備電擊棒2 支及口罩
    數個放置於車上。其後，再於108 年5 月2 日下午某時，先
    與丙○○及乙○○相約在嘉義市西區友愛路某檳榔攤碰面，再由
    丙○○駕駛系爭自小客車搭載蕭柏憲、乙○○前往嘉義縣民雄鄉
    民雄國中前接應「黃偉哲」及攜帶1把槍械與具殺傷力子彈4
    顆之徐皓愷（槍械未扣案，無法鑑定該槍械是否具有殺傷力
    ；子彈計5顆，4顆具殺傷力，1顆為空包彈，槍械部分經檢
    察官不另為不起訴處分確定，攜帶具殺傷力子彈部分，則經
    原審判處罪刑確定。本件無證據證明蕭柏憲、丙○○、乙○○事
    前知悉徐皓愷攜帶槍械及子彈），5 人乃在車上謀議確認強
    盜對象為丁○○、甲○○，並決定分工由丙○○負責開車接應，徐
    皓愷、「黃偉哲」及乙○○侵入丁○○、甲○○住家，並由蕭柏憲
    引導前往丁○○、甲○○位於嘉義縣○○鄉○○村○○○000 號之住處
    外（與所經營之鐵工廠同址）觀察屋內狀況，確認僅有丁○○
    、甲○○在家後，先將擔心遭認出之蕭柏憲載至嘉義縣太保市
    高鐵大道附近產業道路，讓其下車等候（起訴書誤載蕭柏憲
    侵入丁○○、甲○○住宅乙節，業經檢察官於原審當庭更正），
    由丙○○、乙○○、徐皓愷及「黃偉哲」4 人駕車前往丁○○、甲○○上開住處。丙○○等4人於同日20時許，至丁○○、甲○○上開
    住處前，徐皓愷、「黃偉哲」及乙○○等人即配戴口罩遮掩面
    容，徐皓愷持上開槍械及子彈，「黃偉哲」及乙○○則分持電
    擊棒，同攜該等客觀上足以對人之生命、身體構成威脅，可
    供兇器使用物品，侵入丁○○、甲○○上開住宅，先在客廳內控
    制甲○○行動，再由徐皓愷進入後方廚房旁之浴室內，將正在
    洗澡之丁○○自浴室內拖出，再將甲○○與丁○○一同控制於該住
    處廚房內。徐皓愷持槍喝令丁○○及甲○○蹲下，並毆打丁○○、
    甲○○，期間徐皓愷並擊發空包彈1顆，「黃偉哲」及乙○○則
    手持電擊棒在側，以此強暴、脅迫之方式，至使丁○○、甲○○
    不能抗拒，命丁○○、甲○○交出錢財，惟遭丁○○、甲○○嚴詞拒
    絕。乙○○、「黃偉哲」及徐皓愷見無法及時取得錢財，又恐
    延宕時間會遭他人發現而報警處理，乙○○、「黃偉哲」及徐
    皓愷遂陸續由屋內逃離，並立即由在外接應之丙○○駕車搭載
    離開，始未得逞。嗣經丁○○報警處理，經警扣得由徐皓愷遺
    留現場之不具殺傷力空包彈1 顆、具殺傷力制式子彈4 顆、
    彈匣1 個，並由警調閱監視錄影畫面，而循線查獲上情。
二、案經丁○○、甲○○訴由嘉義縣警察局水上分局報告臺灣嘉義地
    方檢察署檢察官偵查起訴。
    理  由
壹、程序部分
一、同案被告蕭柏憲就原審判處其加重強盜未遂罪刑部分，及同
　　案被告徐皓愷就原審判處其加重強盜未遂、持有具殺傷力子
    彈罪刑部分，均未據上訴，應已確定，均不在本院審理範圍
    ，本院審理範圍僅及於提起上訴之被告丙○○、乙○○加重強盜
    未遂部分。
二、就本判決所引用之傳聞證據，本件當事人及辯護人均明示同
    意有證據能力（本院卷147頁），且於本院審理時，經逐一
    提示後，迄於言詞辯論終結前，未聲明異議，本院認該些證
    據做成之過程、內容均具備任意性、合法性，其陳述與本件
    待證事實具有關聯性，合於一般供述證據之採證基本條件，
    且證明力非明顯過低，以之作為證據，均屬適當，依刑事訴
    訟法第159條之5第1項規定，皆有證據能力。
貳、實體部分
一、認定犯罪事實所憑之證據及理由
　㈠訊據被告丙○○、乙○○對於上述犯行，供承不諱，核與證人即
    共犯蕭柏憲、徐皓愷、證人即告訴人丁○○及證人林政嘉、陳
    柏釧、葉振榮證述之情節大致相符，復有指認犯罪嫌疑人紀
    錄表、錄影監視器畫面翻拍照片（含人像及車輛）、系爭自
    小客車交易畫面翻拍照片、「宏海當舖」當票影本、汽車權
    利讓渡書、系爭自小客車之車輛詳細資料報表、嘉義縣警察
    局水上分局搜索/ 扣押筆錄、扣押物品目錄表及扣押物品收
    據、嘉義縣警察局鑑識科刑案現場勘察報告（內附被害人住
    家現場照片）、臺中榮民總醫院嘉義分院108 年5 月2 日診
    斷證明書（丁○○：手開放性傷口；甲○○：上肢挫傷，臉、頭
    皮之挫傷）附卷可稽。又扣案之子彈5 顆，經送內政部警政
    署刑事警察局鑑驗結果略以：「一、送鑑子彈4 顆，認均係
    口徑9x19mm制式子彈，採樣1 顆試射，可擊發，認具殺傷力
    （如影像1~2 ）。二、送鑑子彈1 顆，認係口徑9mm 制式空
    包彈，不具金屬彈頭，認不具殺傷力（如影像3~ 5）。」等
    情，此有該局出具之108 年5 月31日鑑定書在卷足憑（警卷
    131-132 頁）。另有彈匣1個（被告徐皓愷所有）、0000-ZZ
     車輛車牌2 片（車主為蔡禾平）扣案可資佐證。
　㈡強盜罪之強制行為，包括強暴、脅迫、藥劑、催眠術或他法
    ，施用此等手段之程度，以客觀上足以壓抑被害人之意思自
    由，至使不能抗拒為已足。所謂「至使不能抗拒」，指其強
    制行為，就當時之具體事實予以客觀之判斷，足使被害人身
    體上或精神上達於不能或顯難抗拒之程度。所謂就當時之具
    體事實予以客觀之判斷，應以通常人之心理狀態為標準，綜
    合考量被害人（如年齡、性別、體能等）、行為人（如行為
    人體魄、人數、穿著與儀態、有無使用兇器、使用兇器種類
    等）以及行為情況（如犯行之時間、場所等）等各種具體事
    實之情況，倘行為人所施之強制行為依一般人在同一情況下
    ，其意思自由因此受到壓抑，即應論以強盜罪。至於被害人
    實際上有無抗拒行為，與本罪成立不生影響（最高法院105
    年度台上字第2714號判決意旨參照）。經查：
  1.共犯徐皓愷、「黃偉哲」與被告乙○○闖入告訴人丁○○、甲○○
    住處後，徐皓愷攜帶上開槍械及子彈、乙○○及「黃偉哲」則
    分別手持電擊棒，業經被告徐皓愷及乙○○分別於本案審理中
    自陳在案及證述明確（原審卷○000-000、258頁）。
  2.證人即告訴人丁○○證稱：拿槍的人有將伊從浴室拖出來，因
    為被壓在地上，並用槍抵住伊的太陽穴，伊沒有辦法反抗。
    伊被壓住，說要錢，伊回沒有；且伊太太也說沒錢。伊有受
    傷，伊太太甲○○頭腫好大一包，大拇指腫到瘀青。伊案發當
    時身高164 公分，其被壓在地上無法反抗等語（原審卷○000
    -000 頁）；證人即告訴人甲○○亦證述：伊每月初會提款準
    備發薪水，都是領現金，因為做工的要養家，都會提早給他
    們。當天伊先生在洗澡，拿槍的撞門把他拖出來，他被壓在
    地上完全不能動。2 個拿電擊棒的有過去幫忙，拿電擊棒的
    人中有叫伊把鐵門關下。伊被帶到廚房，並叫伊蹲著。好像
    拿槍那個，有敲伊的頭，伊有用手去遮，打到手都瘀青，頭
    也腫很大一包，臉、手及頭都有受傷。有人問伊錢在哪裡，
    伊回說沒錢，有錢就給你了，丁○○被壓在地上，無法反抗等
    語（原審卷○000-000 頁）。另丁○○受有「手開放性傷口」
    、甲○○受有「上肢挫傷，臉、頭皮之挫傷」等傷勢，並有臺
    中榮民總醫院嘉義分院108 年5 月2 日病歷號碼：00000000
    00號及病歷號碼：0000000000診斷證明書各1 份存卷可考（
    警卷68-69頁），且案發現場仍呈現血跡斑斑之狀況，有刑
    案現場照片等物（附嘉義縣警察局鑑識科刑案現場勘察報告
    中）附卷足憑（警卷136-155 頁）。
  3.共犯徐皓愷證稱：槍械及子彈是伊自己帶去的。伊剛開始進
    去時，老闆娘甲○○在客廳看電視，老闆丁○○好像在廁所洗澡
    ，伊有先去找看看裡面還有沒有人，發現老闆在洗澡，伊把
    門打開，老闆就問伊等：「要幹嘛」，伊就說：「要錢」，
    那時候是老闆跟老闆娘都在廚房，跟伊等幾個人打成一片時
    講的，因為伊跑進廚房，廚房再過去才是廁所，老闆娘好像
    被另外兩個人架到廚房，主要是伊跟老闆在扭打，伊身高17
    4 公分。最後乙○○與「黃偉哲」就陸續先跑出去，因為老闆
    跟老闆娘一直堅決說沒有錢，伊看只剩下伊一個人，伊與他
    們夫妻都有發生扭打，老闆好像有點體力不支，直接有一點
    類似跪趴在地上。伊有開空包彈嚇他們，要嚇他們把錢拿出
    來，伊並且有聽到電擊棒啟動的聲音，其中一人有電擊老闆
    。後來乙○○應該是嚇到了就先跑出去，接著「黃偉哲」也跑
    出去，伊看人都不見了，也跟著跑出去。伊自己帶手槍、子
    彈、彈匣這些去作案，人家比較會怕，伊等進去到出來只有
    兩、三分鐘而已等語（原審卷○000-000 頁；同上卷二15-16
     、24-27 、29-31、33、250-253頁），與被告乙○○供稱：
    徐皓愷、伊及「黃偉哲」進入丁○○、甲○○住家時，都有戴口
    罩，伊與「黃偉哲」各拿1 支電擊棒。口罩及電擊棒是蕭柏
    憲準備的，「黃偉哲」有開啟電擊棒，徐皓愷手上有拿槍彈
    ，丁○○手上沒有拿東西，沒有穿衣褲，全身赤裸。伊有聽到
    有人說要錢等語（同上卷二71-72 、257-259 頁），互核勾
    稽，所述大致相符。
  4.按攜帶假槍，冒充真槍以威脅事主，奪取財物，已達至使不
    能抗拒之程度，亦應成立強盜罪（最高法院26年滬上字第9 
    號判例參照）；另電擊棒具有攻擊傷害他人之作用，對於被
    害人均有極大震懾之效果。參以共犯徐皓愷、「黃偉哲」及
    被告乙○○等人均為身體健全之20多歲年輕男子，告訴人丁○○
    、甲○○則分別為43、45年次，案發時均已60多歲，共犯徐皓
    愷、「黃偉哲」與被告乙○○分持槍械（無證據證明為具有殺
    傷力之槍枝）、電擊棒等物，告訴人夫妻均手無寸鐵，丁○○
    更因正在洗澡而全身赤裸，且均遭毆打成傷，壓制於廚房地
    面上，故綜合當時客觀時、地、人、物等情狀及告訴人所處
    之主、客觀情勢，被告乙○○與共犯徐皓愷、「黃偉哲」等人
    之強暴、脅迫行為，業足以壓抑告訴人等人意思自由，至使
    不能抗拒，至為明確。
　㈢綜上所述，被告乙○○、丙○○之自白，有上述補強證據足資佐
    證，核與事實相符，本件事證明確，其等加重強盜未遂犯行
    ，均堪認定，應依法論科。
二、論罪科刑：
  ㈠按犯強盜罪而有刑法第321 條第1 項各款情形（加重條件）
    之一者，應論以同法第330 條第1 項之加重強盜罪。另刑法
    第321 條第1項第4款所規定之結夥三人以上之犯罪，應以在
    場共同實施或在場參與分擔實施犯罪之人為限，不包括同謀
    共同正犯在內（最高法院94年度台上字第1949號、100 年台
    上字第5208號判決意旨參照）；同條項第3款所定之加重條
    件「攜帶兇器」，其種類並無限制，凡客觀上足對人之生命
    、身體、安全構成威脅，具有危險性之兇器均屬之，且祇須
    行竊（或強盜）時攜帶此種具有危險性之兇器為已足，並不
    以攜帶之初有行兇之意圖為必要（最高法院79年度台上字第
    5253號、99年度台上字第716號判決意旨參照）。查：
　1.本案係由共犯被告徐皓愷、「黃偉哲」及被告乙○○三人侵入
    告訴人夫妻住宅，業屬「結夥三人以上」殆無疑問。
　2.被告乙○○與共犯徐皓愷、「黃偉哲」等人犯案所持之電擊棒
    及槍械雖均未扣案，然電擊棒本為常見的傷人武器，具有傷
    害他人之作用，另上開槍械雖無證據證明有殺傷力，但依一
    般社會通念，縱使為玩具手槍或工具槍，乃屬鈍器類物品，
    如持以毆擊，客觀上顯足對人之生命、身體安全構成威脅，
    均屬具有危險性之「兇器」無訛。
　㈡被告乙○○、丙○○等人侵入遂行強盜犯行之「嘉義縣○○鄉○○村○○○000 號」處所，乃係告訴人丁○○、甲○○之住宅（與鐵工廠
    同一地點），業據告訴人指陳明確（警卷52、58頁），並有
    上述門口監視器翻拍照片6 張、嘉義縣警察局鑑識科刑案現
    場勘察報告（內附被害人住家現場照片）、丁○○、甲○○2 人
    之戶籍資料各1 份存卷可佐，故被告等人乃係「侵入住宅」
    犯本案無訛。
　㈢故核被告丙○○、乙○○所為，均係犯刑法第328條之強盜罪而有
    同法第321條第1項第4款、第3款、第1款之加重條件，應係
    犯刑法第330 條第2 項、第1 項之結夥三人以上攜帶兇器侵
    入住宅強盜未遂罪。被告等人實施強盜行為之過程中，致告
    訴人二人均受有傷害、拘束二人自由，其傷害與妨害自由行
    為，均為強盜行為之一部分，不另論罪。
　㈣共同正犯之成立，祇須具有犯意之聯絡及行為之分擔，既不
    問犯罪動機起於何人，亦不必每一階段犯行，均須參與（最
    高法院著有34年度上字第862 號判例意旨可參）；且若共同
    實施犯罪行為之人，在共同意思範圍內，各自分擔犯罪行為
    之一部，相互利用他人之行為，以達其犯罪之目的，其成立
    不以全體均參與實施犯罪構成要件之行為為要件；參與犯罪
    構成要件之行為者，固為共同正犯；以自己共同犯罪之意思
    ，參與犯罪構成要件以外之行為，或以自己共同犯罪之意思
    ，事前同謀，而由其中一部分人實行犯罪之行為者，亦均應
    認為共同正犯，使之對於全部行為所發生之結果，負其責任
    （最高法院92年度台上字第2824號判決意旨參照）。就本案
    之謀劃商議過程及角色分工情形，係由共犯蕭柏憲先分別向
    「被告丙○○、乙○○」、「共犯徐皓愷」於犯案之108 年5 月
    2 日前即提及強盜他人財物乙事，並請共犯徐皓愷找人參與
    （徐皓愷遂找「黃偉哲」參與），蕭柏憲準備系爭自小客車
    、電擊棒及口罩等物。嗣於108 年5 月2 日案發當日，5 人
    聚集於該休旅車上後，蕭柏憲方在車上與本案其他4 名共犯
    （丙○○、乙○○、徐皓愷及「黃偉哲」）講述、商討詳細內容
    ，告知犯案對象為丁○○夫妻住家，並由被告丙○○留在車上，
    乙○○、徐皓愷及「黃偉哲」3 人下車進入被害人家裡，以及
    因為被告蕭柏憲在被害人丁○○夫妻的鐵工廠工作過，擔心被
    認出來，所以先載被告蕭柏憲到高鐵大道附近等候之商議內
    容及分工事項，為被告乙○○、丙○○所不爭執，核與證人即共
    犯蕭柏憲、徐皓愷證述情節相符。準此，被告丙○○、乙○○與
    共犯徐皓愷、蕭柏憲、「黃偉哲」於著手強盜前，在車上已
    就強盜對象、分工細節相互討論確認，方進而實施本案強盜
    犯行，足認其等就本件強盜犯行，有犯意聯絡及行為分擔，
    均應依共同正犯論處。
　㈤按財產犯罪是否既遂，應以其已否將財物移入自己實力支配
    之下為區別之標準，而非以是否已脫離現場為斷（最高法院
    93年度台上字第4655號判決要旨參照）。被告等人雖著手強
    盜實行，然因未得手財物，旋即逃離現場，犯罪尚屬未遂，
    均依刑法第25條第2 項規定，按既遂犯之刑減輕之。
　㈥另本件依證人丁○○、甲○○證述：現場有人問錢在何處，其等
    回答沒錢，他們到處都搜，客廳、廚房都搜等語（原審卷○0
    00-000、149-154頁），而被告乙○○供稱：伊覺得他（徐皓
    愷）打他們（告訴人夫妻）沒有意義，在伊等拉扯的過程中
    ，伊就說：「我要走了」，便跑回車上了。伊沒有翻箱倒櫃
    、搜刮財物，伊只有找監視器，想把監視器弄壞，不想留下
    證據。伊有帶走一個黑色類似放光碟的盒子，是伊拆下來的
    ，後來發現不是主機，就丟了等語（原審卷二70、73、158 
    頁）；證人徐皓愷證稱：那時候太混亂了，乙○○跟「黃偉哲
    」就陸續先跑出去，因為老闆及老闆娘一直堅決說沒有錢，
    乙○○先跑出去應該是嚇到了，他嚇到後，「黃偉哲」也跟著
    跑出去，伊看人都不見了，伊也跟著跑出去等語（原審卷一
    302 頁、原審卷二31-32頁），堪認現場狀況應係告訴人嚴
    詞拒絕、堅稱沒錢，被告乙○○等人見無法及時取得錢財，又
    恐延宕時間，而彼此慌張、自亂手腳，始倉皇逃離現場，難
    認與中止未遂之要件相符，應屬普通未遂，附此說明。
  ㈦被告乙○○、粱哲豪無刑法第59條之適用
　　按刑法第59條所規定之酌量減輕其刑，係裁判上之減輕，必
    以犯罪之情狀可憫恕，認為宣告法定最低度之刑猶嫌過重者
    ，始有其適用。如別有法定減輕之事由，應先依法定減輕事
    由減輕其刑後，科以最低刑度，猶嫌過重時，始得為之（最
    高法院99年度台上字第5999號判決參照）。查被告乙○○、丙○○均年輕力壯，四肢健全，竟貪安好逸，結夥三人以上攜帶
    兇器侵入他人住宅強盜他人財物未遂，法紀觀念淡薄，嚴重
    危害他人身體財產安全、居住安寧與社會治安，其惡性難謂
    輕微。另其等之犯罪尚屬未遂，均業依刑法第25條第2 項規
    定，按既遂犯之刑減輕之，法定刑均已大幅減輕，並無情輕
    法重之情形。又被告丙○○、乙○○初於警、偵均否認強盜犯行
    ，迨檢察官起訴後，丙○○、乙○○始於起訴後第一次準備期日
    認罪，復詳細勾稽本案梁豪哲、乙○○等人對告訴人所施之暴
    力行為，無視告訴人丁○○正在洗澡，將其全身赤裸拖出，對
    告訴人身心損害甚巨等犯罪情狀，及其等僅因缺錢花用即為
    本案犯行之犯罪客觀環境及動機，核無若何值予矜憫之特殊
    原因與環境，至被告乙○○、丙○○之素行及分工情節，與其他
    共犯尚有輕重差異、然此僅可為法定刑內量刑之參考，惟不
    足據為法重苛刻之酌減理由，故被告丙○○以其未進入現場，
    被告乙○○以其等在場時間不長，以及其等均年紀尚輕，未傷
    害告訴人，素行尚佳等情，請求依刑法第59條酌減其刑，應
    無理由。
參、駁回上訴之理由
一、原判決以被告丙○○、乙○○上述加重強盜未遂犯行事證明確，
    依刑法第28條、第330條第1項、第2項、第321條第1項第1款
    、第3款、第4款、第25條第2項規定，並審酌其等以結夥三
    人、攜帶兇器、侵入住宅等方式為強盜未遂犯行，對於告訴
    人居住安寧、人身安全及社會治安，構成重大威脅，及丙○○
    自述從事五金行補貨、送貨工作，每月收入三萬出頭，二專
    肄業，離婚，與前妻育有一名五歲小孩，小孩現與前妻同住
    ，伊平常與父、母親同住生活，無刑事前科之素行，乙○○自
    述現從事物流現場作業員，收入約三萬元，大學畢業，是環
    境工程方面畢業，未婚，沒有小孩，平日與父、母親同住生
    活，無刑事前科之素行等智識程度與家庭、經濟狀況等一切
    情狀，分別量處丙○○有期徒刑3年7月，乙○○有期徒刑3年8月
    ，就沒收部分說明，被告乙○○持以犯罪而未扣案之電擊棒2
    支、口罩等物，雖係供被告乙○○犯罪所用之物，但因其沒收
    無礙被告乙○○等人刑責，亦對社會防衛無任何助益，欠缺刑
    法重要性，故不予宣告沒收與追徵，核其認事用法並無不當
    ，量刑亦屬妥適。
二、被告上訴意旨
　㈠被告乙○○上訴意旨略以：被告等人進入被害人家中約3分鐘即
    離開，未傷害被害人，亦未對被害人出言恫嚇，因徐皓愷出
    乎其預期開槍，怕被害人受傷害，即中止犯意離去，且已獲
    被害人原諒，且被告年紀尚輕，故考量上述情狀，應有刑法
    第59條之情輕法重之情，原判決未依該規定酌減其刑，應有
    不當。另於判決於量刑審酌時未將被告犯案時間僅3分鐘，
    犯罪所生危害輕微等納入考量，亦有不當，其量刑應有過重
    之處。
　㈡被告丙○○上訴意旨略以：其因一時失慮受同案被告蕭柏憲之
    邀而犯本案，但並非經縝密計畫，犯後亦知所悔悟，並獲被
    害人諒解，目前有正當工作，由其犯罪之具體情節與主觀惡
    性，應有情輕法重之情，原審未依刑法第59條規定，酌減其
    刑，應有未當，請求撤銷原判決，從輕量刑，並予丙○○附條
    件緩刑諭知。
三、本院上訴判斷
　㈠按犯罪之情狀顯可憫恕，認科以最低度刑仍嫌過重者，固得
    依據刑法第59條規定酌量減輕其刑。條文所謂犯罪情狀，必
    須有特殊之環境及原因，在客觀上顯然足以引起一般同情，
    認為縱予宣告法定最低刑度猶嫌過重；而所謂犯罪情狀顯可
    憫恕，係指裁判者審酌刑法第57條各款所列事項，以行為人
    之責任為基礎之一切情狀，予以全盤考量後，認其程度已達
    顯可憫恕之程度，始有其適用。被告丙○○、乙○○上訴意旨雖
    以上述理由認其等應有刑法第59條之適用。惟查，本案之犯
    罪情節為被告丙○○、乙○○因缺錢花用，與共犯蕭柏憲、徐皓
    愷及「黃偉哲」等人結夥三人以上，攜帶兇器，侵入住宅而
    對告訴人強盜財物，且當時告訴人丁○○正在洗澡，全身赤裸
    遭共犯徐皓愷拖出，手段殘忍，對告訴人身心傷害甚巨，犯
    罪情節嚴重。雖被告乙○○中途先離開現場，然此係其恐為他
    人發現報警而為；另被告丙○○係開車接應，乙○○亦非將告訴
    人丁○○拖出者，然其等既與其他共犯同為本件強盜行為，對
    其他共犯之行為，亦應同為負責，僅係在量刑時可斟酌為有
    利參考因素，不能因此獨認丙○○、乙○○二人之犯罪情狀堪以
    憫恕。況丙○○、乙○○二人亦非一開始即坦承犯行，展現悔意
    ，犯罪動機又僅係因缺錢花用，故由犯罪情狀及其等犯罪動
    機觀之，無何犯罪情狀堪以憫恕之理由。至於其等二人年紀
    尚輕，告訴人願意原諒二人，此或可為量刑之有利參酌，然
    不能以此即認丙○○、乙○○犯罪情狀有堪以憫恕之處，否則，
    僅著墨行為人年紀與被害人是否原諒，未斟酌犯罪行為本身
    情狀是否嚴重，即認犯罪有情堪憫恕情節，應非事理之平。
    是以，丙○○、乙○○以上述理由主張其等均有刑法第59條適用
    ，並據以指摘原判決不當，此部分上訴應無理由。
　㈡法院對被告之科刑，應依法益侵害之程度及行為人之責任基
    礎衡量評估，酌定與罪責程度相當之刑罰，使罰當其罪，始
    足以反映犯罪之嚴重性，並提昇法律功能及保護社會大眾安
    全。原判決已明列考量本案強盜犯行對告訴人之人身安全、
    居住安全及社會治安所生之重大危害，並斟酌丙○○、乙○○二
    人各別犯罪情節，於本件犯行之分工情況，以及個別之家庭
    、經濟、生活狀況，分別量處有期徒刑3年7月、3年8月，均
    僅在可量處之最輕法定本刑有期徒刑3年6月之上酌加數月，
    且已與其他犯罪情節較重之共犯蕭柏憲（有期徒刑4年6月）
    、徐皓愷（有期徒刑4年）相區別，均稱適當而無何過重之
    情。被告丙○○、乙○○二人上訴意旨指摘原判決科刑不當，為
    無理由，應予駁回。
　㈢被告丙○○、乙○○二人上訴請求對其等宣告緩刑部分，因被告
    二人所量處之刑度均為2年以上有期徒刑，已不合緩刑要件
    ，此部分上訴亦無理由。
　㈣綜上所述，被告丙○○、乙○○二人之上訴均無理由，均應予駁
    回。
據上論斷，應依刑事訴訟法第368條，判決如主文。
本案經檢察官侯德人提起公訴，檢察官鄭益雄到庭執行職務。
中　　華　　民　　國　　109 　年　　12　　月　　24　　日
                  刑事第六庭    審判長法  官　張瑛宗
                                      法  官　李秋瑩
                                      法　官  林坤志
以上正本證明與原本無異。
如不服本判決應於收受送達後20日內向本院提出上訴書狀，其未
敘述上訴理由者，並得於提起上訴後20日內向本院補提理由書（
均須按他造當事人之人數附繕本）「切勿逕送上級法院」。
　　　　　                            書記官　凌昇裕  
中　　華　　民　　國　　109 　年　　12　　月　　24　　日
附錄本案論罪科刑法條全文
刑法第330 條
犯強盜罪而有第321 條第1 項各款情形之一者，處7 年以上有期
徒刑。
前項之未遂犯罰之。

刑法第321 條
犯前條第1 項、第2 項之罪而有下列情形之一者，處6 月以上5
年以下有期徒刑，得併科50萬元以下罰金：
一、侵入住宅或有人居住之建築物、船艦或隱匿其內而犯之。
二、毀越門窗、牆垣或其他安全設備而犯之。
三、攜帶兇器而犯之。
四、結夥三人以上而犯之。
五、乘火災、水災或其他災害之際而犯之。
六、在車站、港埠、航空站或其他供水、陸、空公眾運輸之舟、
    車、航空機內而犯之。
前項之未遂犯罰之。